【裁判字號】    95,台上,3330
【裁判日期】    950616
【裁判案由】    違反槍砲彈藥刀械管制條例
【裁判全文】
最高法院刑事判決            九十五年度台上字第三三三０號
    上  訴  人  台灣高等法院台中分院檢察署檢察官
    被      告  甲○○
                        60號.
                        （另案在台灣台中監獄苗栗分監執行
                        中）
                乙○○
                        （另案在台灣台中監獄執行中）
上列上訴人因被告等違反槍砲彈藥刀械管制條例案件，不服台灣
高等法院台中分院中華民國九十五年四月六日第二審判決（九十
四年度上訴字第一四九一號，起訴案號：台灣台中地方法院檢察
署九十三年度偵字第八八五六號），提起上訴，本院判決如下：
    主  文
原判決撤銷，發回台灣高等法院台中分院。
    理  由
本件原判決認定被告甲○○明知非經中央主管機關許可，不得持
有可發射子彈具有殺傷力之槍枝、子彈、其他各式槍砲主要組成
零件，竟未經許可，於民國九十三年五月三日晚間十一時許，在
台中市○○路○段二七八號「君太大飯店」第二停車場，向一名
不詳姓名成年者購得可發射子彈具有殺傷力如原判決附表壹編號
一、二、三所示之改造手槍共三支、編號四所示屬主要組成零件
之土造金屬槍管二支、編號六、八、十所示具有殺傷力之子彈等
物，而未經許可持有。嗣於九十三年五月五日下午一時四十五分
許，為警在「君太大飯店」第一停車場路口旁，查獲具通緝犯身
分之甲○○，經取得甲○○同意後執行搜索，在其身上及其駕駛
之自用小客車後車廂內，查扣前揭槍枝、子彈、主要組成零件等
物。因而撤銷第一審之科刑判決，改判依想像競合犯關係，從一
重論處甲○○未經許可，持有其他可發射子彈具有殺傷力之改造
手槍罪刑。並以公訴意旨略以：被告乙○○與甲○○係朋友，基
於犯意之聯絡，自九十三年四月初起，分別在台中市○○路、繼
光街等地或透過網際網路，購得各式槍械及子彈，再利用乙○○
位於台中市○○區○○街一０八號九樓之一租住處，備置鑽床、
砂輪機、老虎鉗、通槍條、工業底火等製造槍械、彈藥之器械工
具，接續多次製造可發射子彈具殺傷力之改造槍枝、子彈。嗣於
九十三年五月五日十四時許，在台中市○○路○段二七八號旁，
自乙○○駕駛之自用小客車後車箱內，查扣改造長槍壹枝。復自
甲○○身上查扣改造手槍、子彈，並在其駕駛之車上查扣改造工
具等情，因認乙○○涉犯修正前槍砲彈藥刀械管制條例第十一條
第一項、第十二條第一項罪嫌。經審理結果，以乙○○犯罪不能
證明，而撤銷第一審之科刑判決，改判諭知乙○○無罪，固非無
見。
惟查：按審理事實之法院，對於案內一切證據，除認為不必要者
外，均應詳為調查，然後基於調查所得之心證，以為判斷事實之
基礎，如有應行調查之證據未經依法調查，率予判決，即屬刑事
訴訟法第三百七十九條第十款所稱之當然違背法令。原判決依據
內政部警政署刑事警察局（下稱刑事警察局）九十四年二月二十
三日刑鑑字第０九三０一八五九０六號函附之送鑑彈殼、子彈等
證物之材質分析結果，而判斷無從認定扣案之玩具金屬彈殼五十
三顆，係甲○○、乙○○製造改造子彈之素材（見原判決第十頁
倒數第四行以下至第十一頁第三行）。然依據前揭「送鑑彈殼、
子彈等證物之材質分析結果」之記載，該玩具金屬彈殼五十三顆
各取樣「銀色彈殼」、「黃色彈殼」、「圓筒狀暗黃色金屬彈頭
」各一顆，與改造子彈十七顆中同類型之「銀色彈殼」、「黃色
彈殼」、「圓筒狀暗黃色金屬彈頭」就其表層金屬薄膜層、內層
金屬層或暗黃金屬彈殼上半部、下半部之所含金屬元素加以比較
，所得之結論均為「相似」（見第一審卷第一四二頁背面、第一
四三頁）。如果無訛，能否逕自判斷扣案之玩具金屬彈殼五十三
顆非屬甲○○、乙○○製造改造子彈之素材，並非無疑。再依內
政部警政署刑事警察局九十五年一月十三日第０九四０一四八五
七二號函載（見原審卷第一四九頁背面），雖因金屬類證物之成
分鑑定係屬類性化證物，無法有效個比鑑，然相關案情之研判仍
需同時參酌其他偵查事證綜合研判（見原審卷第一四九頁），另
依刑事警察局刑鑑字第０九三００九五七四六號槍彈鑑定書之記
載（見偵查卷第一０五、一一三頁），其中照片二十四所列之不
具底火、火藥之子彈，是否加入火藥及底火即能完成？被告等何
以持有此一半製成品？該物是否為被告等已著手於製造之行為而
未遂？而原判決附表壹編號八及九均以玩具金屬彈殼加裝６ＭＭ
鋼珠製成，編號八之子彈具有殺傷力，編號九則否，然該附表編
號十六中之６ＭＭ鋼珠何以不能為編號八之子彈素材？又依刑事
警察局刑鑑字第０九四０一四八五七二號函載，該附表編號一、
二、三、四、五之槍管經檢視其上均有工具痕跡，研判係以工具
加工而成；原判決附表貳之工具，於去除槍管內阻鐵各有其適用
時機，自可援用該類工具（見原審卷第一四九頁）。所載如果無
訛，上揭槍管是否均援用該工具加工製成？另編號十七之玩具金
屬槍管亦已貫通，是否亦是以上揭工具為之？此均與判斷被告等
是否已著手於製造槍枝及子彈攸關，原判決均未詳加調查審酌，
自有調查未盡之違法。又修正前槍砲彈藥刀械管制條例第十一條
第五項、修正前同法第十三條第五項均定有處罰製造槍枝、子彈
未遂罪，原判決於理由欄謂「退步言之，縱認係被告二人所為，
此部分亦無何罪責可言」云云，誤認無處罰未遂罪之規定，亦有
疏失。檢察官上訴意旨執以指摘原判決不當，非無理由，應認原
判決有發回更審之原因。
據上論結，應依刑事訴訟法第三百九十七條、第四百零一條，判
決如主文。
中    華    民    國  九十五  年    六    月   十六   日
                      最高法院刑事第十庭
                          審判長法官  洪  清  江
                                法官  石  木  欽
                                法官  李  伯  道
                                法官  林  勤  純
                                法官  陳  晴  教
      本件正本證明與原本無異
                                      書  記  官
中    華    民    國  九十五  年    六    月  二十三  日
                                                    Ａ


司法院資訊處製作；財團法人民間司法改革基金會備份。
